【裁判字號】    89,判,3077
【裁判日期】    891103
【裁判案由】    營利事業所得稅
【裁判全文】
最  高  行  政  法  院  判  決                  八十九年度判字第三○七七號
    原      告  慶禾建設股份有限公司
    代  表  人  乙○○        .
    訴訟代理人  甲○○
    被      告  財政部臺灣省中區國稅局
    代  表  人  楊重華
右當事人間因營利事業所得稅事件，原告不服行政院中華民國八十八年六月八日台八
十八訴字第二二五六六號再訴願決定，提起行政訴訟，本院判決如左：
    主  文
原告之訴駁回。
訴訟費用由原告負擔。
    事  實
緣原告八十三年度營利事業所得稅結算申報，列報前五年核定虧損未扣除額新台幣（
下同）二八、四七六、七八八元，被告初查以其於八十年至八十二年間興建房屋，取
得非實際承包商鼎佑暘營造股份有限公司（下稱鼎佑暘公司）開立之統一發票作為營
業成本，業經臺中縣稅捐稽徵處依稅捐稽徵法第四十四條規定，以未依法取得憑證處
罰鍰一五、一二五、○六六元在案，乃依財政部八十三年七月十三日台財稅第八三一
六○一一七五號函釋，核定其前五年核定虧損扣除額為零。原告不服，申經復查結果
，准予增列前五年虧損扣除額四、七七四、一一五元，變更核定課稅所得額為二五、
一五二、六七五元。原告仍不服，就前五年核定虧損扣除額及八十二年之營業費用應
予遞延部分，提起訴願、再訴願，遞遭決定駁回，遂提起行政訴訟。茲摘兩造訴辯
意旨於次：
原告起訴意旨及補充理由略謂：一、依所得稅法第三十九條及財政部六十九年一月十
八日台財稅第三○一九六號函釋，盈虧互抵條件為會計帳冊簿據完備，虧損及申報扣
除年度均使用藍色申報書或經會計師查核簽證，並如期申報；另依同部八十三年七月
十三日台財稅第八三一六○一一七五號函釋，營利事業虧損年度短漏報情節輕微者，
仍可適用盈虧互抵；故短漏報所得，雖違法但並不能遽此認定會計帳冊簿據不完備，
而否准盈虧互抵。原告從事建設業，收益認定係採全部完工法，營業費用中除推銷費
用准予遞延外，應列為當期費用，故在未完工銷售前，前面年度虧損乃屬必然；於本
案中，七十九年至八十三年營業所得稅申報係屬會計師查核簽證，八十年至八十一年
原告因未完工，無收入，申報虧損，八十二年完工，因營建業不景氣，僅部分銷售，
申報虧損業經被告查核核定虧損在案，八十三年餘屋陸續銷售，全年營利事業所得稅
結算申報，全年所得額三一、二一三、七四○元，扣除前五年虧損二八、四七六、九
八八元，及出售土地所得免稅一、二八六、九五○元，課稅所得一、四五○、○○二
元，被告以原告於八十年至八十二年間取得非實際承包商鼎佑暘公司所開立之統一發
票作為營建成本，違反稅捐稽徵法第四十四條裁處百分之五罰鍰，即片面否定原告會
計帳冊簿據完備，否准扣抵前五年虧損，惟違反稅捐稽徵法第四十四條，並不等同於
會計帳冊簿據之不完備；況依所得稅法，若公司會計帳冊簿據欠完備，應會被國稅局
及會計師依同業利潤標準逕行決定；另依所得稅法第二十七條精神及財政部七十六年
十一月七日（七六）財北國稅法字第二七六○○號函，取得虛設行號發票作為進貨憑
證，經查確有進貨事實，其成本在計算所得時仍准予認定，准予扣抵之前的虧損；再
者，被告亦不能舉證原告取得鼎佑暘公司憑證已影響會計帳冊簿據完備及所得之認定
，故被告之認事用法實屬草率不當，且自我否定歷年之審查核定。二、關於原告八十
二年營業所得稅遞延銷售費用轉列營業費用部分，以調整減列遞延至以後出售年度認
列，被告未依查核工作底稿主動查對並調整增列營業費用三、二六三、五三六元，亦
有違誤，請准予追認。縱上所述，請判決撤銷原處分及一再訴願決定及追認調增營業
費用三、二六三、五三六元等語。
被告答辯意旨略謂：一、原告八十至八十二年間取得未實際承攬工程出借牌照之鼎佑
暘公司開立不實統一發票金額三○二、五○一、三二八元作為營業成本之憑證，業經
臺中縣稅捐稽徵處以未依法取得憑證處罰鍰一五、一二五、○六六元在案，並為其所
不爭執，而鼎佑暘公司係專門出借牌照收取借牌費及開立不實發票予廠商幫助業主逃
漏稅捐，其負責人亦經臺灣臺中地方法院刑事庭判處有期徒刑在案，原告未向實際承
包商依法取得憑證，依財政部五十二年十一月二十二日台財稅第八二一○號令釋，其
會計帳冊簿據不完備至為明確，自無所得稅法第三十九條但書規定之適用，被告否准
其八十及八十一年核定虧損抵減本期應納稅額，尚無不合。二、原告訴稱八十二年度
減列遞延銷售費用應調增本期營業費用三、二六三、五三六元部分，請予追認乙節，
查原告本件復查項目僅「前五年核定虧損額未予扣除」乙項，所訴八十二年度遞延費
用轉列八十三年度營業費用部分，非本案審究範圍。綜上所述，原告之訴為無理由，
請判決駁回其訴等語。
    理  由
按「以往年度營業之虧損，不得列入本年度計算。但公司組織之營利事業會計帳冊簿
據完備，虧損及申報扣除年度均使用第七十七條所稱藍色申報書或經會計師查核簽證
，並如期申報者，得將經該管稽徵機關核定之前五年內各期虧損，自本年純益額中扣
除後再行核課。」為行為時所得稅法第三十九條所規定。又所得稅法第三十九條所稱
之會計帳冊簿據完備，應依同法第三章第二節、商業會計法及財政部對帳簿憑證有關
解釋令為認定標準外，所稱完備，自應以業經依照上開法令設置帳簿，並依法取得憑
證為要件。復為財政部五十二年十一月二十二日台財稅第八二一○號令釋在案。本件
原告八十三年度營利事業所得稅結算申報，列報前五年核定虧損未扣除額二八、四七
六、七八八元。被告初查以其於八十年至八十二年間興建房屋出售，取得鼎佑暘公司
開立之發票為營業成本，未依法取得憑證，乃核定其前五年核定虧損扣除額為零。原
告不服，申經復查，被告以鼎佑暘公司未實際承攬營造工程卻出借牌照，開立不實發
票交予廠商，涉嫌幫助廠商逃漏稅捐，且其對八十至八十二年間興建房屋價款三○二
、五○一、三二八元，未向實際承攬建造人取得進項憑證，而係以鼎佑暘公司不實發
票充抵，又原告取得八十至八十二年度不實發票金額三○二、五○一、三二八元占其
申報年度之進項憑證總額四五八、五二三、四○八元之百分之六十六，非屬違章情節
輕微，亦與財政部八十三年七月十三日台財稅第八三一六○一一七五號函釋不符，原
查否准其八十及八十一年度核定虧損抵減本期應納稅額，並無不合。至其七十九年度
未涉有違章事實，且經核定全年虧損四、七七四、一一五元，應准增列前五年虧損扣
除額四、七七四、一一五元，變更核定課稅所得額為二五、一五二、六七五元，其餘
仍未准變更。原告不服，循序提起行政訴訟而為前開主張，惟查原告於八十至八十二
年間取得未實際承攬工程出借牌照之鼎佑暘公司開立不實統一發票金額三○二、五○
一、三二八元作為營業成本之憑證，業經臺中縣稅捐稽徵處以未依法取得憑證處罰鍰
一五、一二五、○六六元在案，並為其所不爭執，而鼎佑暘公司係專門出借牌照收取
借牌費及開立不實發票予廠商幫助業主逃漏稅捐，其負責人亦經臺中地方法院刑事庭
判處有期徒刑在案，原告未向實際承包商依法取得憑證，依財政部五十二年十一月二
十二日台財稅第八二一○號令釋意旨，其會計帳冊簿據即難謂完備，應無所得稅法第
三十九條但書得扣除各期虧損規定之適用，原告謂伊違反稅捐稽徵法第四十四條規定
，不能等同於會計帳冊簿據不完備云云，既未舉證以資證明其確有進貨之事實，自無
前開有關前五年虧損扣除規定之適用。至所稱上年度遞延費用轉列本年度營業費用部
分，核屬得否申請查對更正問題。綜上所述，本件原處分尚無違誤，一再訴願決定遞
予維持，俱無不合。原告之訴為無理由，應予駁回。
據上論結，本件原告之訴為無理由，爰依行政訴訟法施行法第二條、行政訴訟法第九
十八條第三項前段，判決如主文。
中    華    民    國     八十九      年     十一     月       三        日
                    最 高 行 政 法 院  第 四 庭
                                審 判 長 法  官      葉  振  權
                                         法  官      趙  永  康
                                         法  官      吳  錦  龍
                                         法  官      劉  鑫  楨
                                         法  官      吳  明  鴻
右  正  本  證  明  與  原  本  無  異
                                         法院書記官  張  惠  美
中    華    民    國     八十九      年     十一     月       三        日


司法院資訊處製作；財團法人民間司法改革基金會備份。
